臺灣高等法院刑事判決
110年度上訴字第3671號
上  訴  人  
即  被  告  陳少語

選任辯護人  陳鄭權律師
上列上訴人因違反毒品危害防制條例案件，不服臺灣桃園地方法
院109年度訴字第1166號，中華民國110年10月27日第一審判決（
起訴案號：臺灣桃園地方檢察署108年度偵字第31516號、109年
度偵字第3153號），提起上訴，本院判決如下：
    主  文
原判決關於附表一編號1至5罪刑部分暨定應執行刑均撤銷。
陳少語販賣第三級毒品，累犯，處有期徒刑陸年。
其餘上訴駁回。
    事  實
一、陳少語明知愷他命為毒品危害防制條例所列管之第三級毒品
    ，非依法令許可不得販賣，竟仍基於販賣第三級毒品營利之
    犯意，與戴匡祖約定，以新臺幣108萬之價格販賣重量約1,1
    00公克之愷他命予戴匡祖，然因戴匡祖資金不足，而陳少語
    亦因供貨量不足，而雙方約定以附表一編號1-5 所示之方式
    ，接續交付愷他命與戴匡祖，陳少語並提供申設於中國信託
    商業銀行之帳戶（戶名：陳少語，帳號：000000000000號）
    供戴匡祖接續匯入毒品價金。
二、案經桃園市政府警察局中壢分局及臺中市政府警察局霧峰分
    局報告臺灣桃園地方檢察署檢察官偵查起訴。
    理  由
壹、程序部分：
一、被告提起上訴後已對於原審判決附表一編號6部分撤回上訴
    ，有撤回上訴書在卷可稽(本院卷第87頁)，是本院審理之範
    圍僅有原審判決附表一編號1至5部分，合先敘明。
二、本判決以下所引具傳聞性質之各項供述證據，經本院於審理
    期日調查證據時提示並告以要旨後，未據當事人於言詞辯論
    終結前就證據能力部分有所異議，經審酌該言詞陳述或書面
    陳述作成時之情況，該等證據並無違背法定程序取得或顯不
    可信之情形，以之作為證據均屬適當，依據刑事訴訟法第15
    9條之5規定，自應認為均有證據能力。其餘認定事實所引用
    之非供述證據，並無證據證明係公務員違背法定程序所取得
    ，且就本案待證事項復具有相當關連性，亦無刑事訴訟法第
    159條之4顯有不可信之情況與不得作為證據之情形，且經本
    院於審理期日依法進行證據之調查、辯論，依同法第158條
    之4規定之反面解釋，亦均應有證據能力。
貳、實體部分：
一、認定犯罪事實所憑之證據及理由：
    訊據被告對於上開犯罪事實坦承不諱，供稱：我有販賣愷他
    命給戴匡祖，是用中信銀的帳戶來收款，但我不是販賣五次
    ，我是一次販賣他，再分次給付戴匡祖；因為戴匡祖沒有那
    麼多現金，價金總共108 萬元，他是依照每次拿到的量，再
    分次匯錢給我等語(本院卷第83頁)。經查：
　㈠被告有以上開帳戶收受戴匡祖如附表一編號1-5 所匯款項，
    除據被告於原審（原審卷第132 頁）及本院審理中坦承不諱
    外，並有中國信託銀行存款交易明細可證（見偵3153卷第17
    7-180 頁），而證人戴匡祖亦於原審審理中證稱略以：會一
    次購買如此大量的愷他命就是因為比較便宜(原審卷第196至
    197頁)，錢不夠是被告有讓我慢慢給他等語(原審卷第199頁
    )，而證人戴匡祖於警詢時亦證稱略以：分次匯款是因為我
    錢不夠，綽號「老哥」陳少語讓我方便賒帳等語(偵3153卷
    第124至125頁)，亦與證人在原審審理時之證述，大致相符
    ，更與被告之供述一致。由是可證，被告確實係以上開犯罪
    事實欄所載之方式，與證人戴匡祖約定一次販賣愷他命，然
    後在以分期付款取貨之方式完成交易，各次分期付款取貨之
    行為，顯然係基於同一犯罪而接續完成交易行為無訛。
　㈡販賣毒品係違法行為，非可公然為之，亦無公定價格，且容
    易分裝、增減份量，而買賣之價格，可能隨時依交易雙方關
    係之深淺、購毒者之資力、需求量及對行情之認知、毒品來
    源是否充裕、查緝是否嚴謹、風險大小等情形，而異其標準
    ，非可一概而論。從而，販賣之利得，除販賣之價量俱臻明
    確外，委難查得實情，然販賣者從價差或量差中牟利之方式
    雖異，其意圖營利之販賣行為則無二致。又毒品量微價高，
    取得不易，政府懸為厲禁，販賣毒品者茍無利益可圖，應無
    甘冒危險，而平價供應他人施用之理，因此販賣者取得毒品
    之價格必較出售之價格低廉，或以同一價格售賣而減少毒品
    之份量，而從中賺取價差或量差牟利無疑。本案被告既有議
    定數量與價格之事實，且被告於原審審理時亦供承：賣1公
    斤愷他命可以賺4 萬元等語（原審卷第208 頁），亦可證被
    告有販賣愷他命營利之意圖，至為明確。
　㈢綜上證據及理由，本件事證明確，堪予認定，自應依法論科
    。
二、論罪科刑部分：
　㈠按行為後法律有變更者，適用行為時之法律，但行為後之法
    律有利於行為人者，適用最有利於行為人之法律，刑法第2 
    條第1 項定有明文。被告為本案行為後，毒品危害防制條例
    第4 條第3 項、第17條第2 項業於109 年1 月15日修正公布
    ，並於同年7 月15日施行，而修正後之毒品危害防制條例第
    4 條第3 項將得併科之罰金由「700 萬元以下」提高至「1,
    000 萬元以下」；第17條第2 項將「偵查及審判中均自白」
    要件（依實務見解舊法僅需偵查中及歷次事實審中有一次自
    白即可）改為較嚴格之「偵查及歷次審判中均自白」，故經
    比較新舊法，修正後之毒品危害防制條例未較有利於被告，
    本案應適用被告行為時，即修正前毒品危害防制條例第4 條
    第3 項及第17條第2 項。
  ㈡愷他命為毒品危害防制條例第2 條第2 項第3 款管制之第三
    級毒品，是核被告上開所為，係犯修正前毒品危害防制條例
    第4 條第3 項之販賣第三級毒品罪。被告於本案遭拘提時，
    扣得如附表二編號3 、7 、8 所示愷他命，經鑑驗後純度高
    達99% ，且被告於偵查時供承：如附表二編號3 、7 、8 所
    示愷他命，係向「阿湯哥」購買等語（見偵31516 卷第166
    頁），被告於審理時供承：我的上游就是「阿湯哥」等語（
    原審卷第214 頁），而被告本案販賣之愷他命每次至少50公
    克起跳，又與扣案之愷他命貨源相同，足見被告如附表一編
    號1-5 所販賣之愷他命純度亦高達99% 可以認定，則被告每
    次販賣前持有之愷他命應均達純質淨重5 公克以上（若成罪
    應依修正後之毒品危害防制條例第11條第5 項論之）。惟被
    告持有第三級毒品純質淨重5 公克以上之低度行為已為販賣
    第三級毒品之高度行為所吸收，不另論罪。
　㈢公訴意旨雖謂：被告係於附表一編號1至5所示之時間、地點
    及價格，販賣第三級毒品愷他命五次予愷他命予戴匡祖，犯
    意各別，請予併罰云云。然按刑法上之接續犯，係指以單一
    犯意經數個階段，持續侵害同一法益而言；行為人就同一犯
    罪構成事實，以數個舉動接續進行，實現一個犯罪構成要件
    ，侵害同一法益之接續犯，雖於犯罪行為完畢之前，其各個
    舉動與該罪之構成要件相符，但行為人主觀上係以其各個舉
    動僅為全部犯罪行為之一部，而客觀上認係實施一個犯罪，
    是以應僅成立一個接續犯之罪名。本件被告係以一次販賣愷
    他命1,100 公克總共108萬元之代價，販賣予證人戴匡祖，
    僅因證人戴匡祖錢不夠才賒帳，並以如附表一編號1至5之數
    個舉動接續之方式，實現侵害販賣毒品禁令之同一構成要件
    ，雖然全部交易行為完成前，各個舉動均與販賣愷他命罪之
    構成要件相符，但被告主觀上既係以其各個舉動僅為全部犯
    罪行為之一部各次，也與證人戴匡祖所證述之情節相符，業
    據本院認定如上。是依上所述，被告如附表一編號1至5之行
    為，自應僅成立一個販賣毒品之犯行。公訴意旨認為係數行
    為，應予分論併罰，尚有誤會。
  ㈣被告雖曾供出毒品來源為綽號「阿湯哥」之人，並提供行動
    電話號碼0000000000號門號，惟偵查機關並未因此查獲被告
    所供出之毒品來源，有臺中市政府警察局霧峰分局函及職務
    報告在卷可稽(原審卷第149至151頁)；本院函查該門號在被
    告所供述期間之使用者為李銀俊，然李銀俊亦因戶籍已遷至
    中壢區戶政事務所，復查無在監在押紀錄及因涉嫌販賣毒品
    經檢察官偵查起訴之前科紀錄，有中華電信公司通聯記錄查
    詢系統、個人基本資料查詢結果、本院在監在押簡表、被告
    前案紀錄表等(本院卷第53至59頁)在卷可按，顯然已無法查
    證被告所供出之毒品來源確係屬實，自無毒品危害防制條例
    第17條第1項規定之適用。
　㈤本件被告販賣予證人戴匡祖之毒品數量達1,100公克，價格達
    108萬元，所犯情節與一般吸毒者零星轉賣之情節相較，顯
    然犯罪之情狀無可憫恕，自無刑法第59條所定，認科以最低
    度刑仍嫌過重者，得酌量減輕其刑規定之適用。
　㈥累犯：被告於107 年間因持有純質淨20公克以上之第三級毒
    品，經原審法院以107 年度壢簡字第733 號判處有期徒刑5 
    月確定，並於107 年9 月5 日徒刑易科罰金執行完畢，有本
    院被告前案紀錄表可佐。是被告於有期徒刑執行完畢後5 年
    內，故意再犯本案有期徒刑以上之罪為累犯，而被告前所犯
    係持有第三級毒品愷他命純質淨重20公克以上之罪與本案罪
    質有部分重疊，且刑罰執行完畢後進化到將愷他命販賣他人
    牟利，擴大愷他命之危險性，足見被告對刑罰之反應力薄弱
    ，依據司法院大法官釋字第775 號解釋意旨審酌後，認依刑
    法第47條第1 項加重被告本案之刑，並無過苛之處，爰依法
    加重其刑。
  ㈦刑之減輕事由：按犯毒品危害防制條例第4 條至第8 條之罪
    於偵查及審判中均自白者，減輕其刑，修正前毒品危害防制
    條例第17條第2 項定有明文。被告就本件犯行於偵查及審理
    中均自白犯罪，自應依法減輕其刑。再被告所犯之罪，同時
    有加重及減輕其刑之事由，自應依刑法第71條第1 項規定，
    先加後減之。
三、駁回上訴部分之理由：　　
　㈠供犯罪預備之物，屬於犯罪行為人者，得沒收之；犯第4條之
    罪者，其供犯罪所用之物，不問屬於犯罪行為人與否，均沒
    收之，刑法第38條第2 項前段、毒品危害防制條例第19條第
    1 項分別定有明文。扣案如附表二編號4 、6 所示之物，各
    係供被告販賣本案愷他命秤重及備以分裝販賣之愷他命所用
    ，業據被告供承在卷（原審卷第208至209 頁），自應依上
    開規定宣告沒收。扣案如附表二編號1 所示之物，被告未用
    以從事本案犯行，扣案如附表二編號2 非本案犯罪所得，業
    據被告供承在卷（原審卷第207至209頁）；另扣案如附表二
    編號3 、7 、8 所示愷他命，係供被告自行施用所用，亦據
    被告供承在卷（原審卷第209 頁），故如附表二編號1 、2 
    、3 、7 、8 所示之物，難認與本案有關，自無宣告沒收之
    必要。另扣案如附表二編號5 所示存摺，雖係被告所有用以
    收受販毒價金所用，惟金融帳戶存摺可由被告隨時自行補辦
    ，宣告沒收並無實益，自屬欠缺刑法上重要性之物，爰不宣
    告沒收。
  ㈡犯罪所得，屬於犯罪行為人者，沒收之；犯罪所得之沒收，
    於全部或一部不能沒收或不宜執行沒收時，追徵其價額，刑
    法第38條之1 第1 項前段、第3 項定有明文。被告為如附表
    一編號1-5 所示之販賣毒品行為，各獲得如附表一所示之匯
    款金額未據扣案，惟均屬被告販賣毒品之犯罪所得，且犯罪
    所得不能扣除成本，故本院應依上開規定宣告沒收犯罪所得
    如附表一編號1-5 「主文及沒收」欄所示，並於全部或一部
    不能執行或不宜執行沒收時，追徵其價額。
　㈢原審判決就沒收部分同此認定，認事用法均無違誤，被告上
    訴意旨並未僅針對科刑部分上訴，依據刑事訴訟法第348條
    第1項、刑事訴訟法施行法第7之13條之規定，仍視為此部分
    已經提起上訴，而此部分之上訴並無理由，自應予以駁回。
四、撤銷改判及量刑之理由：　
　㈠原審判決以被告所犯事證明確因予論罪科刑，固非無見，惟
    查被告所犯如附表一編號1至5之各次行為，係對於同一犯罪
    構成事實，以數個舉動接續進行，實現一個犯罪構成要件，
    侵害同一法益之接續犯，自應僅論以一罪，原審判決論以數
    罪，並予以分論併罰，認事用法不無違誤，被告據此提起上
    訴，非無理由，自應撤銷改判。 
  ㈡爰以被告之行為人之責任為基礎，審酌被告正值青壯年，卻
    不思以正當方式賺取金錢，竟基於販售總量高達1,100 公克
    之大量愷他命營利之犯罪動機、目的，以及以附表一所示接
    續之犯罪手段遂行，進而毒害國民健康，所犯情節已非施用
    毒品者間之偶生交易，儼然係毒品中盤商之行徑，所販賣之
    價金利得亦不少。再兼衡被告犯後坦承犯行、行為時年齡、
    高職肄業之智識程度、職業為汽車服務業、自述經濟狀況勉
    持及構成累犯以外之素行等一切情狀，量處如主文第二項所
    示之刑，以符罪刑相當原則。末囿於最高法院刑事大法庭11
    0年度台抗大字第489號裁定認為關於數罪併罰之案件，如能
    俟被告所犯數罪全部確定後，於執行時，始由該案犯罪事實
    最後判決之法院所對應之檢察署檢察官，聲請該法院裁定之
    ，無庸於每一個案判決時定其應執行刑，則依此所為之定刑
    ，不但能保障被告（受刑人）之聽審權，符合正當法律程序
    ，更可提升刑罰之可預測性，減少不必要之重複裁判，避免
    違反一事不再理原則情事發生之意旨，自毋庸定應執行刑，
    附此敘明。
據上論斷，應依刑事訴訟法第368條、第369條第1項前段、第364
條、第299條第1項前段，判決如主文。
本案經檢察官洪榮甫提起公訴，檢察官曾俊哲到庭執行職務。
中　　華　　民　　國　　111 　年　　1 　　月　　26　　日
                  刑事第十九庭  審判長法　官  曾淑華
                                      法　官  李殷君
                                      法　官  陳文貴
以上正本證明與原本無異。
如不服本判決，應於收受送達後20日內向本院提出上訴書狀，其
未敘述上訴之理由者並得於提起上訴後20日內向本院補提理由書
（均須按他造當事人之人數附繕本）「切勿逕送上級法院」。
                                      書記官  俞妙樺
中　　華　　民　　國　　111 　年　　1 　　月　　26　　日
附錄：本案論罪科刑法條全文
修正前毒品危害防制條例第4條
製造、運輸、販賣第一級毒品者，處死刑或無期徒刑；處無期徒
刑者，得併科新臺幣二千萬元以下罰金。
製造、運輸、販賣第二級毒品者，處無期徒刑或七年以上有期徒
刑，得併科新臺幣一千萬元以下罰金。
製造、運輸、販賣第三級毒品者，處七年以上有期徒刑，得併科
新臺幣七百萬元以下罰金。
製造、運輸、販賣第四級毒品者，處五年以上十二年以下有期徒
刑，得併科新臺幣三百萬元以下罰金。
製造、運輸、販賣專供製造或施用毒品之器具者，處一年以上七
年以下有期徒刑，得併科新臺幣一百萬元以下罰金。
前五項之未遂犯罰之。 

附表一：
編號 購毒者 接續交易時間 交續交易地點 毒品種類及數量 接續交易金額（新臺幣） 陳少語收款帳號 購毒者接續匯款時間 購毒者接續匯款金額（新臺幣） 購毒者接續取毒方式 證據資料 1 戴匡祖 108年5月10日某時 桃園市○○區○○○○街00號 愷他命200 公克 20萬元 中國信託銀行帳號：000000000000 108年5月10日2時11分14秒 10萬元 戴匡祖於左列時間先以通訊軟體聯絡陳少語，再開車至左列地點之1 樓等陳少語，由陳少語從2 樓拿愷他命下樓交付 ①戴匡祖警詢及偵查證述（偵3153卷第123-124 頁、偵31516 卷第185-187頁） ②中國信託銀行帳號000000000000存款交易明細（偵3153卷第177頁）        108年5月10日2時11分26秒 10萬元   2 戴匡祖 108年5月11日某時 桃園市○○區○○○○街00號 愷他命200 公克 20萬元 中國信託銀行帳號：000000000000 108年5月11日22時23分44秒 10萬元 戴匡祖於左列時間先以通訊軟體聯絡陳少語，再開車至左列地點之1 樓等陳少語，由陳少語從2 樓拿愷他命下樓交付 ①戴匡祖警詢及偵查證述（偵3153卷第124 頁、偵3116第185-187頁） ②中國信託銀行帳號000000000000存款交易明細（偵3153卷第177 頁）        108年5月11日22時25分09秒 10萬元   3 戴匡祖 108年5月14日某時 桃園市○○區○○○○街00號 愷他命200 公克 20萬元 中國信託銀行帳號：000000000000 108年5月14日6時18分25秒 6 萬元 戴匡祖於左列時間先以通訊軟體聯絡陳少語，再開車至左列地點之1 樓等陳少語，由陳少語從2 樓拿愷他命下樓交付 ①戴匡祖警詢及偵查證述（偵3153卷第124 頁、偵31516 卷第185-187 頁） ②中國信託銀行帳號000000000000存款交易明細（偵3153卷第178-179頁）        108年6月3日2時46分50秒 7 萬元          108年6月3日19時22分43秒 7 萬元   4 戴匡祖 108年6月11日某時 桃園市○○區○○○○街00號 愷他命200 公克 20萬元 中國信託銀行帳號：000000000000 108年6月11日3時26分49秒 10萬元 戴匡祖於左列時間先以通訊軟體聯絡陳少語，再開車至左列地點之1 樓等陳少語，由陳少語從2 樓拿愷他命下樓交付 ①戴匡祖警詢及偵查證述（偵3153卷第124 頁、偵31516 卷第185-187 頁） ②中國信託銀行帳號000000000000存款交易明細（偵3153卷第179 頁）        108年6月11日3時26分53秒 10萬元   5 戴匡祖 108年6月12日某時 桃園市○○區○○○○街00號 愷他命300 公克 28萬元 中國信託銀行帳號：000000000000 108年6月12日2時47分44秒 4 萬元 戴匡祖於左列時間先以通訊軟體聯絡陳少語，再開車至左列地點之1 樓等陳少語，由陳少語從2 樓拿愷他命下樓交付 ①戴匡祖警詢及偵查證述（偵3153卷第124-125 頁、偵31516 卷第185-187 頁） ②中國信託銀行帳號000000000000存款交易明細（偵3153卷第179-180頁）        108年6月14日2時29分35秒 10萬元          108年6月14日2時29分41秒 2 萬元          108年6月14日3時26分15秒 10萬元          108年6月14日3時27分5秒 2 萬元   

附表二：
編號 物品名稱   數  量 證據資料 沒收依據 1 IPHONE手機 1 支（搭配門號：0000000000號、IMEI：000000000000000 號） 扣押物品目錄表（偵3153卷第163 頁） 不予沒收 2 現金 新臺幣16,300元 扣押物品目錄表（偵3153卷第163 頁） 不予沒收 3 愷他命 1包（毛重1.1 公克、淨重0.7280公克、驗餘淨重0.7243公克） ①扣押物品目錄表（偵3153卷第163 頁） ②衛生福利部草屯療養院鑑驗書（偵3153卷第93頁） 不予沒收 4 電子磅秤 3台 扣押物品目錄表（偵3153卷第73頁） 毒品危害防制條例第19條第1項 5 中國信託銀行存摺 1本（戶名：陳少語，帳號000000000000） 扣押物品目錄表（偵3153卷第73頁） 不予沒收 6 夾鍊袋 1包 扣押物品目錄表（偵3153卷第73頁） 刑法第38條第2項前段 7 愷他命 1包（毛重1.1 公克、淨重0.7826公克、驗餘淨重0.7785公克） ①扣押物品目錄表（偵3153卷第73頁） ②衛生福利部草屯療養院鑑驗書（偵3153卷第93頁） 不予沒收 8 愷他命 1包（毛重0.9 公克、淨重0.6467公克、驗餘淨重0.6410公克） ①扣押物品目錄表（偵3153卷第73頁） ②衛生福利部草屯療養院鑑驗書（偵3153卷第93頁） 不予沒收